【裁判字號】    98,簡上,17
【裁判日期】    980513
【裁判案由】    詐欺
【裁判全文】
臺灣士林地方法院刑事判決              98年度簡上字第17號
上  訴  人  甲○○
即  被  告
選任辯護人  李振林律師
上列上訴人即被告因詐欺案件，不服臺灣士林地方法院簡易庭98
年度士簡字第20號中華民國98年1 月14日第一審簡易判決（聲請
簡易判決處刑案號：臺灣士林地方法院檢察署97年度偵字第1448
7 號），提起上訴，本院自為第一審判決如下：
    主  文
原判決撤銷。
本件免訴。
    理  由
一、公訴意旨略以：被告甲○○依其社會生活之通常經驗，可預
    見交付自己之存摺、提款卡與印章等帳戶資料予不熟識之他
    人使用，將可規避檢警機關之查緝，進而便利犯罪集團實施
    詐欺犯罪等之財產犯罪，且其發生並不違背其本意之情況下
    ，竟基於幫助詐欺取財之犯意，於民國95年5 月間某日，在
    臺北市北投區○○○路96號之中華郵政股份有限公司北投文
    林郵局（下稱北投文林郵局）門口，以新臺幣（下同）5 千
    元之代價，將其所有北投文林郵局帳號00000000000000號帳
    戶之存摺、提款卡及密碼交付予姓名年籍不詳之詐欺犯罪集
    團成員。嗣該詐欺集團成員於取得上開等帳戶存摺、提款卡
    及密碼後，即意圖為自己不法之所有，於同年月3 日，撥打
    電話向乙○○佯稱其抽中公司舉辦之抽獎活動第2 獎1 百餘
    萬元獎金，但需先繳交手續費6 萬2 千元，使乙○○不疑有
    詐，於同年月15日先依照該詐欺集團成員指示自臺北縣三重
    市○○路○ 段65號之玉山銀行重新分行轉帳10萬元至被告上
    開帳戶，旋遭提領一空，因認被告涉有刑法第339 條第1 項
    、第30條第1 項前段幫助詐欺取財罪嫌云云。
二、按曾經判決確定者，應諭知免訴之判決，刑事訴訟法第302
    條第1 款定有明文。又訴訟上所謂一事不再理之原則，關於
    實質上一罪或裁判上一罪，亦均有其適用，有最高法院60年
    台非字第77號判例意旨可資參照。
三、經查：
  (一)被告前於95年間因販賣帳戶之幫助詐欺罪經臺灣臺中地方法
    院以96年度易字第149 號判決「甲○○幫助意圖為自己不法
    之所有，以詐術使人將本人之物交付，處有期徒刑參月，如
    易科罰金，以銀元參佰元即新台幣玖佰元折算壹日。」，於
    96年3 月26日確定，有上開判決書及被告之臺灣高等法院被
    告前案紀錄表在卷可稽，並經本院調取前開案卷核閱無誤，
    惟該判決雖記載被告係於95年1 月間在臺北市士林區第一商
    業銀行士林分行（下稱第一銀行）前以4 千元之代價將其所
    申請開立之第一銀行帳戶（帳號00000000000 號）之存摺、
    提款卡、密碼及印章交予真實姓名年籍不詳之成年男子等情
    ，然核以該案卷所附第一銀行帳戶開戶資料及交易明細表，
    被告係於95年5 月4 日申請開戶，有第一銀行95年7 月19日
    （95）一士字第134 號函暨所附存摺存款客戶資料查詢單、
    存款分類明細帳可參（影印附本院卷），是被告於本院審理
    中供稱：95年1 月間時，前開第一銀行之帳戶根本還未申設
    ，不可能在還未開戶時就將帳戶存摺等販售予詐騙集團，故
    其販售上開第一銀行帳戶之時間確實係於95年5 月4 日，判
    決內容之日期應是誤載等情，非不可採。
  (二)又本件被告經檢察官起訴認其於95年5 月間在北投文林郵局
    門口，以5 千元之代價，將其所申設之北投文林郵局帳號00
    000000000000號帳戶之存摺、提款卡及密碼交付予詐騙集團
    成員，檢察官復於本院審理中論告以依被告於本案件警詢中
    之供述，其販賣北投文林郵局帳戶之時間應為95年5 月10日
    ，係前開犯行後另行起意所為。然被告之自白不得作為有罪
    判決之唯一證據，仍應調查其他必要之證據，以察其是否與
    事實相符，為刑事訴訟法第156 第2 項所明文，查被告於前
    開臺灣臺中地方法院96年度易字第149 號案件之偵查中供稱
    是在95年5 月初連同第一銀行、郵局帳戶交給詐騙集團成員
    等情（見臺灣臺中地方法院檢察署95年度偵字第24025 號95
    年11月14日訊問筆錄第3 頁，影印附本院卷），於本院審理
    中則確認稱：其係於95年5 月4 日申請第一銀行、北投文林
    郵局及國泰世華商業銀行（下稱國泰世華銀行）之帳戶後，
    一起將三個帳戶交給詐騙集團成員等語（見本院審判筆錄第
    8 頁），亦即其前後於二案偵查、審理中之供述並非一致，
    然核諸前揭第一銀行、北投文林郵局及被告另於國泰世華銀
    行所申設帳戶之開戶資料，其中第一銀行與國泰世華銀行之
    開戶時間均為95年5 月4 日，而北投文林郵局申請金融卡補
    發及領取之時間亦係95年5 月4 日，有上開第一銀行函、中
    華郵政股份有限公司臺北郵局98年4 月10日北營字第098090
    1246號函暨所附立帳申請書、金融卡申請書、交易清單、國
    泰世華銀行98年3 月19日（98）國世天母字第0980000083號
    函暨所附開戶申請書、交易明細等附本院卷足參，是應以被
    告於本院審理中之供述為實在。從而，被告辯以：其於95年
    5 月4 日一次交付第一銀行、北投文林郵局、國泰世華銀行
    帳戶之存摺、金融卡、密碼等資料等詞，即非不可採信。檢
    察官指被告此次犯行係另行起意，尚無可採。
  (三)綜上，被告一次交付第一銀行、北投文林郵局、國泰世華銀
    行帳戶之存摺、金融卡、密碼而幫助詐騙集團成員為多次詐
    騙之犯行，為想像競合犯，係裁判上之一罪。揆諸前開說明
    ，被告被訴幫助詐欺犯行，既經臺灣臺中地方法院以前揭96
    年度易字第149 號判決確定，本件自應為該確定判決效力所
    及，而應為免訴之判決。原審於98年1 月14日逕依簡易程序
    變更檢察官起訴法條諭知被告有罪之判決，尚有未洽，被告
    上訴意旨指摘原判決有罪之認定不當為有理由，應由本院合
    議庭將原判決撤銷，改依通常程序自為第一審判決，並諭知
    本件免訴。
據上論斷，應依刑事訴訟法第455 條之1 第3 項、第369 條第1
項前段、第364 條、第451 條之1 第4 項但書第3 款、第452 條
、第302條第1款，判決如主文。
本案經檢察官蔡啟文到庭執行職務
中    華    民    國    98    年     5    月    13    日
                  刑事第七庭審判長法  官  劉秉鑫
                                  法  官  高雅敏
                                  法  官  黎惠萍
以上正本證明與原本無異。
如不服本判決應於收受判決後10日內向本院提出上訴書狀，並應
應敘述具體理由。其未敘述上訴理由者，應於上訴期間屆滿後20
日內向本院補提理由書(均須按他造當事人之人數附繕本)「切勿
逕送上級法院」。
                                  書記官  林志忠
中    華    民    國    98    年    5     月    13    日


司法院資訊處製作；財團法人民間司法改革基金會備份。
